臺灣苗栗地方法院交通事件事裁定　　　　　　　　　　九十一年度交聲字第三四號
　　移
　　受處分人即
　　異　議　人　甲○○○○運股份有限公司
　　　　　　　　設苗栗縣苗栗市.
　　法定代理人　丙○○
右列受處分人因違反道路交通管理處罰條例案件，對於交通部公路局新竹區監理所苗
栗監理站交通事件裁決所分別於九十一年三月四日、同年月二十八日所為之處分（竹
監苗字第五四─Ｆ00000000號、五四─Ｅ0000000號裁決書），均聲
明異議，本院裁定如左：
  主  文
異議均駁回。
  理  由
一、按汽車裝載貨物超過核定之總重量、總聯結重量者，處汽車所有人罰鍰，並記汽
    車違規紀錄一次，其應歸責於汽車駕駛人時，除依第三項處汽車駕駛人罰鍰及依
    第六十三條第一項第二款記點外，汽車所有人仍應記該汽車違規紀錄一次；有前
    二項規定之情形者，應責令改正或當場禁止通行，並處新臺幣一萬元罰鍰，超載
    十公噸以下者，以總超載部分，每一公噸加罰新臺幣一千元；超載逾十公噸至二
    十公噸以下者，以總超載部分，每一公噸加罰新臺幣二千元；道路交通管理條例
    處罰條例第二十九條之二第一項、第三項定有明文，且自九十年六月一日起實施
    。
二、本件異議人即受處分人甲○○○○運股份有限公司（以下簡稱志鈞公司）所有之
    ＱＵ─六四六號、０７８─ＧＦ營業貨運曳引車二部，經核定裝運砂石之總載重
    均為三十五公噸，其中ＱＵ─六四六號營業貨運曳引車於民國九十一年一月二十
    七日上午九時五十分許，行經台六一線與竹南青草湖路口，經過磅總載重達五三
    ．五二公噸，超重十八．五二公噸；而０７８─ＧＦ營業貨運曳引車則於九十一
    年三月二日上午九時三十八分，在新竹市○○路一三四號，經過磅總載重達四三
    ．０二公噸，超載八．０二公噸，而均經警舉發，處分機關遂依道路交通管理處
    罰條例第二十九條之二第一項及第三項之規定，分別處罰鍰新台幣（下同）四萬
    八千元及一萬九千元，並均記汽車違規紀錄一次。
三、經查：
（一）依法律規定，砂石車之超載行為原則上仍應以重量標準取締，如此對於是否有
      汽車裝載貨物超重情形，自然最為準確，然因此種取締方式尚有主、客觀環境
      因素限制，諸如地磅是否能普及設置等，故未能全面推動，以致交通部建請各
      警察機關以丈量方式換算，如丈量結果與標示牌所載規格不符者，以固定或活
      動地磅實際過磅，交通部前於八十八年八月三日著有交路八十八年○○六八三
      九號函文可參，足見取締砂石車超載與否之方式，原則上仍應以重量標準取締
      ，然因現實上執行有困難，始以丈量容積再換算重量之方式作為權宜之計，並
      無應依容積為取締惟一標準之規定。另該部於九十年五月二十八日亦以（九十
      ）交路字第○○五六八三號函示︰為期落實道路交通管理處罰條例立法之意旨
      ，並為加強裝載砂石、土方車輛之管理，登檢合格之砂石標示車於九十一年五
      月三十一日前以核定之容積裝載及取締，自九十一年六月一日起均應依行車執
      照核定之重量裝載及取締等旨。本件經舉發違規之日期分別為九十一年一月二
      十七日及同年三月十七日，則對於登檢合格之砂石標示車，自應以核定之容積
      裝載及取締，且依該函文意旨，亦無標示牌之砂石車，即應以丈量方式換算決
      定是否超載，而非以地磅方式決定之揭示，此業經本院向交部調閱該函文核簽
      過程及發函內容查核無訛，有該部於九十一年三月二十五日以交路字第０九一
      ００二五四四０號函覆本院之該部路政司於九十年五月二十日以簽呈、嗣後於
      同年五月二十八日發布之交路字第○○五六八三號函文各一份在卷可稽。
（二）而受處分人所辯上開ＱＵ─六四六號、０７８─ＧＦ營業貨運曳引車二部，業
      經登領砂石車標示牌等情，縱或屬實，惟揆諸上開交通部函文內容，該砂石車
      有否超載，自九十年六月一日起依新修正之道路交通管理處罰條例之規定，即
      應以核定之容積裝載及取締；而該砂石車遭取締超重之經過，係因舉發員警於
      攔查該等車輛時，前往地磅站過磅，並依過磅結果掣單舉發等情，業經舉發Ｑ
      Ｕ─六四六號營業貨運曳引車超載一案之警員乙○○到庭陳述無訛，此外尚有
      苗栗縣警察局苗縣警字第Ｆ00000000號、新竹市警察局竹市警交字第
      Ｅ─00000000號舉發違反道路交通管理事作通知單二份、新竹第一地
      磅處秤量傳票、地磅單各一紙在卷可稽，是原處分機關以上開ＱＵ─六四六號
      、０７８─ＧＦ營業貨運曳引車，裝運砂石車之總載重分別經核定為五十三．
      五二公噸、四三．零二公噸，分別超重十八．五二、八點．二公噸而裁處，受
      處分人對於該車超重之事實，並不爭執，亦未爭執該超重乙節係應歸責於車輛
      駕駛人，徒以警員分別舉發本案二件違規事件時，未依丈量方式，而逕依過磅
      方式舉發，於法不合云云，尚非可採。本件異議人二件違規之事實，均應堪認
      定。原處分機關據以援引上開規定，分別就異議人所有ＱＵ─六四六號營業貨
      運曳引車裝載貨物超過核定之重量，裁處罰鍰四萬八千元，並記違規點數一點
      ；就０７８─ＧＦ營業貨運曳引車超重部分，裁處罰鍰一萬九千元，並記違規
      點數一，均核無不當。二件異議均為無理由，應予駁回。
據上論斷，應依道路交通案件處理辦法第十九條，裁定如主文。
中      華      民      國    九十一    年      四      月      三十    日
                                      臺灣苗栗地方法院交通法庭
                                          法  官  黃  賢  婷
右正本證明與原本無異。
如不服本裁定，應於裁定送達後五日內向本院提出抗告狀。
                                          書記官  陳  文  聰
中      華      民      國    九十一    年      四      月      三十    日
